【裁判字號】    95,停,134
【裁判日期】    951221
【裁判案由】    聲請停止執行
【裁判全文】
臺北高等行政法院裁定
                                     95年度停字第00134號
聲  請  人  有志貨運交通有限公司
代  表  人  甲○○（董事）
上列聲請人與相對人台灣菸酒股份有限公司板橋營業處間因政府
採購法事件，聲請停止執行，本院裁定如下：
    主  文
聲請駁回。
聲請程序費用由聲請人負擔。
    理  由
一、按「（第1 項）原處分或決定之執行，除法律另有規定外，
    不因提起行政訴訟而停止。（第2 項）行政訴訟繫屬中，行
    政法院認為原處分或決定之執行，將發生難於回復之損害，
    且有急迫情事者，得依職權或依聲請裁定停止執行。但於公
    益有重大影響，或原告之訴在法律上顯無理由者，不得為之
    。」行政訴訟法第116 條第1 項、第2 項定有明文。準此，
    提起行政訴訟，原處分或決定原則上不停止執行，必其將發
    生難於回復之損害且情況緊急，非即時由行政法院予以處理
    ，則難以救濟，否則尚難認有以行政法院裁定停止執行予以
    救濟之必要。而所謂原處分或決定之執行，乃指行政處分之
    執行而言。行政處分之定義，依行政程序法第92條第1項 規
    定係指行政機關就公法上具體事件所為之決定或其他公權力
    措施而對外直接發生法律效果之單方行政行為而言。倘無具
    有執行力之行政處分存在或對於不得為爭訟對象之非行政處
    分聲請裁定停止執行，即與上開規定停止執行之要件不符。
二、聲請意旨略以：聲請人與相對人間簽訂有民國（下同）94-9
    5 年度配送運輸合約書，目前共同履行合約中。依該合約書
    第29條規定：本合約書有效期間自94年6 月1 日起至95年1
    2 月31日止…，合約繼續履約時間最長為期3 個月。惟相對
    人竟於95年12月8 日上網刊登公開招標公告，辦理96-97 年
    度配送運輸之採購案，屆時恐將損及第三者即96-97 年度配
    送運輸招標之決標業者，且聲請人與相對人均同意辦理續約
    程序。聲請人已於95年11月17日就辦理續約逕向鈞院提起行
    政訴訟，相對人誤解法令，未待司法判決，即逕自辦理新採
    購案。為此，依行政訴訟法第116 條第2 項規定，聲請裁定
    准予停止相對人上開95年12月8 日上網刊登公開招標採購公
    告案之執行云云。
三、經查，聲請人之聲請停止執行，並未敘明是否具備「將發生
    難於回復之損害且情況緊急」之停止執行要件，遽而聲請停
    止執行，已欠缺行政訴訟法第116 條第2 項之要件。縱使聲
    請人補正，惟查，相對人係處於與私人相當之法律地位，為
    推行行政事務之需要，依政府採購法辦理「採購」，於95年
    12月8 日上網刊登公開招標公告，以公告方式預先依一定資
    格條件辦理廠商資格審查後，再行邀請符合資格之廠商投標
    （政府採購法第18條規定）。亦即，上開招標公告為私法上
    之要約引誘，如經符合資格之廠商參與投標，經決標後，相
    對人與決標廠商達成合意，雙方並以私法方式簽訂契約。是
    上開招標公告之性質，並非行政處分。綜上，聲請人聲請對
    於相對人就上開招標公告案裁定停止執行，於法不合，不應
    准許，應予駁回。
四、退步言之，縱認聲請人之真意係聲請假處分。按行政訴訟法
    第298 條規定：「（第1 項）公法上之權利因現狀變更，有
    不能實現或甚難實現之虞者，為保全強制執行，得聲請假處
    分。（第2 項）於爭執之公法上法律關係，為防止發生重大
    之損害或避免急迫之危險而有必要時，得聲請為定暫時狀態
    之處分。」該第1 項所稱之「公法上之權利」係指公法上金
    錢請求以外之權利，包含請求給付特定物或其他作為、不作
    為請求權；該第2 項所稱「公法上法律關係」，係指公法上
    權利義務關係。倘非保全公法上之權利或公法上法律關係之
    強制執行而聲請假處分，即與上開假處分之要件不符。查聲
    請人固已向本院提起行政訴訟（95年度訴字第4019號請求政
    府採購法事件），惟核聲請人與相對人間因94-95 年度配送
    運輸合約是否續約而產生爭執，該合約係相對人處於與私人
    相當之法律地位，與聲請人簽訂之私法契約，而聲請人所主
    張之「權利」或者「法律關係」，為依94-95 年度配送運輸
    合約書第29條規定請求續約之權利，並非屬「公法上之權利
    」或者「公法上法律關係」。是聲請人所保全將來強制執行
    者既非「公法上之權利」或「公法上法律關係」，其聲請假
    處分，亦於法不合。
五、依行政訴訟法第104 條、民事訴訟法第95條、第78條，裁定
    如主文。
中    華    民    國    95    年    12    月   21     日
                        第五庭審判長法  官  張瓊文
                                    法  官  蕭忠仁
                                    法  官  胡方新
上為正本係照原本作成。
如不服本裁定，應於送達後10日內向本院提出抗告狀（須按他造
人數附繕本）。
中    華    民    國    95    年    12    月   21     日
                                    書記官  陳幸潔


司法院資訊處製作；財團法人民間司法改革基金會備份。
